【裁判字號】    95,交聲,1322
【裁判日期】    950818
【裁判案由】    交管條例聲異
【裁判全文】
臺灣板橋地方法院交通事件裁定        95年度交聲字第1317號
原處分機關  交通部公路總局臺北區監理所板橋監理站
異  議  人
即受處分人  甲○○
上列異議人因違反道路交通管理處罰條例案件，對於交通部公路
總局臺北區監理所板橋監理站於民國95年7 月14日所為之處分（
原處分案號分別為：板監裁字第裁41－C00000000 號、第裁41－
C00000000 號），聲明異議，本院裁定如下：
    主  文
原處分均撤銷。
甲○○均不罰。
    理  由
一、原處分意旨略以：異議人即受處分人甲○○，於民國95年5
    月9 日11時05分許，騎乘車號GGR －130 號重型機車，行經
    臺北縣三重市○○路、光復路口處，因「闖紅燈」、「闖紅
    燈不服取締稽查逃逸」違規，由臺北縣政府警察局交通警察
    隊三重分隊執勤員警查獲，依道路交通管理處罰條例第53
    條第1 項（通知單漏未記載第1 項）、第60條第1 項規定，
    分別製發北縣警交字第C00000000 號、C00000000 號舉發違
    反道路交通管理事件通知單逕行舉發，嗣經原處分機關於95
    年7 月14日，認為異議人之違規事實係「駕車行經有燈光號
    誌管制之交岔路口闖紅燈」、「違反處罰條例之行為，拒絕
    停車接受稽查而逃逸」，分別依道路交通管理處罰條例第53
    條第1 項、第60條第1 項規定，製發板監裁字第裁41－C000
    00000 號、第裁41－C00000000 號裁決書，各裁處異議人罰
    鍰新臺幣（下同）1, 800 元、3,000元之處分等語。
二、聲明異議意旨略以：異議人於95年5 月9 日為正常上班時間
    ，且上班地點係在桃園縣中壢市，故異議人於上揭違規時間
    ，並未至上開違規地點，為此聲明異議，爰請求撤銷原處分
    等語。
三、按受處分人，不服第八條主管機關所為之處罰，得於接到裁
    決書之翌日起二十日內，向管轄地方法院聲明異議，道路交
    通管理處罰條例第87條第1 項所明定。次按處理違反道路交
    通管理事件，有關文書送達之程序，依行政程序法之規定，
    違反道路交通管理事件統一裁罰基準及處理細則第5 條定有
    明文。經查：本二件裁決書係因異議人於95年6 月8 日向台
    北縣政府警察局三重分局提起申訴，不服台北縣政府警察局
    三重分局之覆函，原處分機關乃於95年7 月14 日 製發裁決
    書，並於當日送達於異議人此有交通部公路總局臺北區監理
    所板橋監理站送達證書2 紙存卷可考，異議人並於收受裁決
    書後當日即向原處分機關聲明異議，有卷內蓋有原處分機關
    收件章之交通管理事件聲明異議狀乙份在卷可憑，是以，依
    前揭法律規定，本件聲明異議仍未逾法定聲明異議期間，合
    先敘明。
四、又按「汽車駕駛人，行經有燈光號誌管制之交岔路口闖紅燈
    者，處新臺幣一千八百元以上五千四百元以下罰鍰」道路交
    通管理處罰條例第第53條第1 項定有明文。又按「汽車駕駛
    人，駕駛汽車有違反本條例之行為，經交通勤務警察或依法
    令執行交通稽查任務人員制止時，不聽制止或拒絕停車接受
    稽查而逃逸者，除按各該條規定處罰外，處新臺幣三千元以
    上六千元以下罰鍰」，同條例第60條第1 項亦有明文。經查
    ：於上開時、地違規之行為人，應係一名青年男子，此由卷
    附北縣警交字第C00000000 號舉發違反道路交通管理事件通
    知單上執行逕行舉發勤務員警林錦權之手寫記載可知。然查
    ，本件異議人為36歲之男性，亦業經本院於本件訊問時核對
    其國民身分證無誤，而證人即執勤員警林錦權於到庭結證稱
    ：伊舉發僅記明車號，對於車身顏色及車型並未特別分析，
    且該機車看起來不會太老舊或破爛不堪，車體應該是一般的
    乾淨等語，是年逾36歲之男性，是否可稱為青年男子，恐有
    疑問。再按，異議人所有之重型機車係1996年6 月出廠車齡
    已近十年之舊車，此有本院依職權查詢所得之重型機車車籍
    資料一份在卷可參，已近十年車齡之舊車，是否尚能有如一
    般車輛之乾淨及光澤，亦有可疑之處。末按，異議人家居台
    北縣泰山鄉，而工作地點位在桃園縣中壢市，而95年5 月9
    日為星期二一般上班日，異議人正常到班，且其上班路線是
    從泰山之住處到板橋火車站轉搭火車至中壢等事實，業據證
    人即異議人所任職之公司之負責人廖庸敦到院結證明白，而
    證人林錦權亦證稱如從異議人之住所到台北縣板橋市板橋火
    車站之其行經路線不可能經過前述違規地點等語，是以，本
    件異議人辯稱其於上述違規時間係在上班中，並未出現在違
    規地點乙節，尚非無據。又證人即填製本件舉發違反道路交
    通管理事件通知單之警員林錦權雖稱其車號不會記錯，但仍
    依其所舉之特徵尚無法確認本件當時違規之駕駛人是否為異
    議人，自應從有利於異議人之認定。
五、綜上所述，本件交通違規之舉發既尚存有疑義，於別無其他
    積極證據足以證明異議人確有前開違規之行為前，尚難僅憑
    執勤人員之單一指述，即遽以推測或擬制異議人有該交通違
    規行為，此外，復查無其他積極事證足證異議人有為上揭違
    規行為，是原處分機關僅憑執勤人員之單一指述，而無任何
    之佐證即遽以異議人違反道路交通管理處罰條例第53條第1
    項、第60條第1 項之規定，各予裁處罰鍰新臺幣1,800 元、
    3,000 元，即有未洽，均無可維持。從而，本件異議為有理
    由，原處分應均予撤銷，併均為異議人不罰之諭知，以昭審
    慎。
六、據上論斷，應依道路交通案件處理辦法第20條，裁定如主文
    。
中    華    民    國    95    年    8     月    18    日
                  交通法庭法  官  李釱任
以上正本證明與原本無異
如不服本裁定應於送達後5 日內向本院提出抗告狀
                          書記官  陳秀慧
中    華    民    國    95    年    8     月    18    日


司法院資訊處製作；財團法人民間司法改革基金會備份。
